臺灣高雄地方法院刑事判決　　　　　　 100年度訴字第1008號
公　訴　人　臺灣高雄地方法院檢察署檢察官
被　　　告　羅勖哲
選任辯護人　蔡念辛律師
　　　　　　吳春生律師
上列被告因違反毒品危害防制條例案件，經檢察官提起公訴（10
0 年度偵字第13735 號、第15278 號、第15280 號），本院判決
如下：
    主  文
羅勖哲運輸第二級毒品，累犯，處有期徒刑伍年陸月，褫奪公權
伍年，扣案如附表編號1.、編號2.、編號5.、編號7.所示之物，
各含其包裝袋及包裝瓶，均沒收銷燬之；扣案如附表編號3.、編
號6.所示之物，各含其包裝袋及包裝瓶，及附表編號8.所示之物
，均沒收；又運輸第二級毒品，累犯，處有期徒刑伍年陸月，褫
奪公權伍年，扣案如附表編號1.、編號2.、編號5.、編號7.所示
之物，各含其包裝袋及包裝瓶，均沒收銷燬之；扣案如附表編號
3.、編號6.所示之物，各含其包裝袋及包裝瓶，及附表編號8.所
示之物，均沒收；應執行有期徒刑拾年，褫奪公權伍年，扣案如
附表編號1.、編號2.、編號5.、編號7.所示之物，各含其包裝袋
及包裝瓶，均沒收銷燬之；扣案如附表編號3.、編號6.所示之物
，各含其包裝袋及包裝瓶，及附表編號8.所示之物，均沒收。
    事  實
一、羅勖哲前因犯偽造貨幣罪，經臺灣高等法院高雄分院91年度
    上訴字第937 號（臺灣屏東地方法院91年度訴字第72號）判
    處有期徒刑2 年，上訴後，經最高法院94年度臺上字第2657
    號駁回上訴而確定，於民國94年7 月27日入監執行，95年9
    月15日因縮刑假釋出監，96年6 月8 日因保護管束期滿未經
    撤銷假釋而執行完畢。
二、羅勖哲經前開徒刑執行完畢後5 年內，仍不知悔改，明知甲
    基安非他命（Methamphetamine ；第二級毒品）、麻黃鹼（
    Ephedrine ；第四級毒品）、假麻黃鹼（Pseudoephedrine
    ；第四級毒品）為毒品危害防制條例所列管之毒品，非依法
    律規定許可，不得持有、運輸，其為將所持如附表編號1.至
    編號3.所示，及附表編號5.至編號7.所示溶液中所含（原本
    尚未與水相溶）之第二級毒品甲基安非他命，及經列為第四
    級毒品之毒品先驅原料，運往彰化地區交付予綽號「大胖」
    之不詳姓名成年男子，竟基於運輸第二級毒品及第四級毒品
    之犯意，於100 年4 月28日晚間7 時至8 時許間某時，自其
    位在屏東縣東港鎮○○路37號1 樓住處，將附表編號一至編
    號三所示之甲基安非他命及麻黃鹼、假麻黃鹼帶往車牌號碼
    2538-C8 號之自用小客車上，旋利用並搭乘不知情之林韋成
    所駕駛，同時搭載不知情之趙思婷（即林韋成之女友）之上
    開自用小客車，由上址出發，先行至高雄市鳳山區國軍高雄
    總醫院附近某處，令其不知情之女友謝家榛（另經檢察官不
    起訴處分）上車會合後，原車繼續前往位在彰化縣彰化市○
    ○路195 號之歐悅汽車旅館之方式，將附表編號1.至編號3.
    所示，及尚未以水溶解成附表編號5.至編號7.所示溶液之甲
    基安非他命及麻黃鹼、假麻黃鹼等物，自其上開住處起運而
    運輸至上開歐悅汽車旅館。嗣羅勖哲在彰化一帶逗留近3日
    ，因故均未能完成交付上開毒品予「大胖」之計劃後，乃另
    起運輸第二級毒品及第四級毒品之犯意，以將附表編號1.至
    3.所示，及已經溶解成附表編號5.、編號7.所示溶液之甲基
    安非他命及麻黃鹼、假麻黃鹼，放入其隨身攜帶之置物包（
    未扣案）內，並將附表編號6.所示已經溶解之假麻黃鹼溶液
    ，置於不知情之謝家榛（另為不起訴處分）所有之黃色皮包
    後，於100 年5 月1 日下午5 時46分許，帶同持用上開黃色
    皮包之謝家榛，及其置放毒品之上開置物包，由臺中市烏日
    區○區○路8 號之臺灣高速鐵路股份有限公司（下簡稱臺灣
    高鐵公司）臺中站，搭乘1223車次列車，於同日晚間6 時30
    分許，抵達高雄市○○區○○路105 號之臺灣高鐵公司左營
    站之方式，將附表編號1.至3.、5.至7.所示之甲基安非他命
    及麻黃鹼、假麻黃鹼，自上開處所起運而運輸至臺灣高鐵公
    司左營站，旋於100 年5 月1 日晚間7 時50分許，為警持臺
    灣高雄地方法院檢察署檢察官核發之拘票，在高雄市○○區
    ○○路、凱旋路口，對羅勖哲、謝家臻2 人執行拘提、搜索
    ，當場扣得附表編號1.至3.、5.至7.所示之第二級毒品甲基
    安非他命（合計驗前純質淨重668.736 公克）及屬於毒品先
    驅原料之第四級毒品麻黃鹼、假麻黃鹼，及其他如附表所示
    之物而查獲。
三、案經行政院海岸巡防署南部地區巡防局、高雄市政府警察局
    鳳山分局報告臺灣高雄地方法院檢察署檢察官偵查起訴。
    理  由
壹、證據能力部分：
    按被告以外之人於審判外之陳述，雖不符刑事訴訟法第159
    條之1 至之4 之規定，然經當事人於審判程序同意作為證據
    ，法院審酌該言詞陳述或書面陳述作成時之情況，認為適當
    者，亦得為證據，刑事訴訟法第159 條之5 第1 項定有明文
    。本判決後開引用具有傳聞證據性質之證據資料，包括由海
    岸巡防總局南部地區巡防局委託高雄醫學大學中和紀念醫院
    鑑驗而製作之檢驗報告，均已經檢察官、被告及其辯護人於
    審理期日同意為證據使用，是其縱無刑事訴訟法第159 條之
    1 至第159 條之4 或其他傳聞法則例外之情形，亦經本院審
    酌該證據作成之情況，既無違法取得情事，復無證明力明顯
    過低等情形，以得供做法院判斷事實之依據為適當，認為均
    有證據能力，得為證據。
貳、實體部分：
一、訊據被告羅勖哲於本院審理時，對其前揭時地為將上開毒品
    甲基安非他命、假麻黃鹼、麻黃鹼交付綽號「大胖」之人，
    而自其住處起運前往彰化地區，嗣因故不能順利完成原計劃
    而作罷，復經由臺中搭乘高鐵列車將該等毒品運輸返抵高雄
    ，旋為警查獲等情，均自白不諱，核與證人謝家榛、林韋成
    於偵查中經檢察官訊問時陳述之情節相符，並有海岸巡防總
    局南部地區巡防局高雄第一機動查緝隊100 年5 月1 日搜索
    扣押筆錄及扣押物品目錄表、臺灣高雄地方法院100 年度聲
    監續字第001018號、001184號通訊監察書及電話附表與通訊
    監察譯文表、高雄醫學大學附設中和紀念醫院100 年5 月17
    日報告編號00000-00至00000-00檢驗報告共6 紙、扣押物品
    照片共53幀在卷可稽，被告羅勖哲自白運輸甲基安非他命、
    麻黃鹼、假麻黃鹼之犯行，核與事實相符，犯行堪予認定。
    本件被告犯罪事證已臻明確，應依法論科。
二、按甲基安非他命為毒品危害防制條例第2 條第2 項第2 款規
    定之第二級毒品，非經許可，不得持有、運輸。又麻黃鹼、
    假麻黃鹼等毒品先驅原料，係毒品危害防制條例第2 條第2
    項第4 款規定之第四級毒品，非經許可，不得運輸，其純質
    淨重逾20公克以上者，並不得持有。核被告羅勖哲先後兩次
    分別將甲基安非他命、麻黃鹼、假麻黃鹼，自其位在屏東之
    住所運輸至彰化地區，繼由彰化地區取道高鐵臺中站運返至
    高雄地區之行為，均係犯毒品危害防制條例第4 條第2 項之
    運輸第二級毒品罪，及同條第4 項之運輸第四級毒品罪。其
    將附表編號六所示第四級毒品置於謝家榛之皮包內，利用不
    知情之謝家榛運輸該部分之毒品，就該部分應成立間接正犯
    。其因運輸而持有第二級、第四級毒品（純質淨重逾20公克
    以上），該持有之低度行為均為運輸之高度行為所吸收，不
    另論罪。被告羅勖哲先後兩次運輸犯行，均兼有運輸第二級
    毒品及第四級毒品，各為一行為而觸犯二罪名，應分別依刑
    法第55條想像競合犯之例，均從一重之運輸第二級毒品罪處
    斷。被告羅勖哲之辯護人於本院審理時，雖以被告兩次運輸
    犯行，應屬單一之運輸行為而成立一罪云云，為被告辯護，
    然依前述，被告兩次運輸毒品犯行之時間不僅相隔將近三日
    ，起迄動線正好相反，而第一次將上開毒品自屏東運往彰化
    之目的，既據供承係為遂行將該等毒品交付予「大胖」之計
    劃而然，在其運抵位在彰化之汽車旅館而完成該次運輸行為
    後，甚至直到嗣後因故不能達成目的而放棄交付之計劃前，
    其主觀上就再次將該等毒品運輸帶回之犯意猶尚未形成，是
    其兩次犯行不僅犯意各別，行為互殊，過程相斥，客觀時間
    、空間及運輸計劃亦均可明確區分，自無構成一行為而成立
    一罪之可言，附此敘明。又被告羅勖哲前因犯偽造貨幣罪，
    經臺灣高等法院高雄分院91年度上訴字第937 號（臺灣屏東
    地方法院91年度訴字第72號）判處有期徒刑2 年，上訴後，
    經最高法院94年度臺上字第2657號駁回上訴而確定，於94年
    7 月27日入監執行，95年9  月15日因縮刑假釋出監，96年6
    月8 日因保護管束期滿未經撤銷假釋而執行完畢，有臺灣高
    等法院被告前案紀錄表及臺灣高等法院在監在押全國紀錄表
    各1 份在卷可按，乃受徒刑之執行完畢，5 年以內因故意而
    再犯本件有期徒刑以上之罪，除就法定刑為無期徒刑部分，
    依法不得加重者外，應各依累犯之規定，均加重其刑。又被
    告羅勖哲就所犯二次運輸毒品犯行，於偵查中及本院審理時
    均自白犯行，應各依毒品危害防制條例第17條第2 項規定，
    分別減輕其刑，並均依法先加重後減輕之。
三、爰審酌被告羅勖哲之年齡、品行、智識能力、犯罪動機、手
    段、情狀、對於法益所生侵害之程度，其為58年4 月18日出
    生、受有高中肄業教育程度、無業之人，有警詢年籍資料附
    卷可參，並據其在偵查中經檢察官聲請羈押而經本院訊問時
    自陳（聲羈卷第7 頁），及證人謝家榛於偵查中陳明在卷（
    偵卷第7 頁），嗣其在移審日經本院訊問時，雖翻異前詞，
    就其工作、經濟狀況改稱係經營水族箱製造，月入可達10餘
    萬元云云，先後出入甚鉅，顯係掩飾個人現實背景狀況以求
    矇混而謀取交保之目的所為，不足採信，本件犯罪時年42歲
    ，先前除因偽造貨幣經法院判刑確定並執行完畢，已如前述
    外，稍早並曾犯偽造文書罪，經臺灣高等法院83年度上訴字
    第1656號（臺灣臺北地方法院82年度訴字第3111號）判處有
    期徒刑3 月，緩刑2 年確定，有臺灣高等法院被告前案紀錄
    表1 份在卷可按，素行非佳，另考量被告羅勖哲為供交付毒
    品予綽號「大胖」之人，及因計劃作罷返回而運輸毒品之動
    機，犯罪所運第二級、四級毒品之種類、數量，分別以搭乘
    友人所駕車輛及高速鐵路列車運送毒品之方式，行為持續之
    時間，及其犯罪後態度等一切情狀，量處如主文所示之刑，
    又依其犯罪係為謀個人目的，甘冒所持大量毒品擴散外流、
    戕害國民健康之風險而長途運送之，對於國家、社會所生危
    害，難期能善加行使公民權利、造福人群之性質，認為有褫
    奪公權以維護社會公眾權益之必要，並定其應執行之刑，以
    資儆懲。
四、沒收部分：
  (一)扣案如附表編號1.所示甲基安非他命晶體1 包、編號2.所示
    含甲基安非他命成分之粉末1 包、附表編號5.、編號7.所示
    含甲基安非他命成分之溶液各1 瓶，為查獲之第二級毒品，
    應依毒品危害防制條例第18條第1 項前段規定，宣告沒收銷
    燬之，又其包裝袋、包裝瓶因盛裝該等毒品而為之沾黏，難
    以析離，應與所盛裝之毒品併同處分，一併沒收銷燬之。附
    表編號2.所示粉末所含麻黃鹼成分，因與前開第二級毒品甲
    基安非他命混合而難以析離，應與之併同處分，一併沒收銷
    燬之。
  (二)又按毒品危害防制條例對於查獲之製造、運輸、販賣、意圖
    販賣而持有、以非法方法使人施用、引誘他人施用及轉讓第
    三、四級毒品之沒收，並無特別規定，如其行為已構成犯罪
    ，則該毒品即屬不受法律保護之違禁物，應回歸刑法之適用
    ，依刑法第38條第1 項第1 款之規定沒收之（最高法院99年
    度臺上字第3733號判決參照）。扣案如附表編號3.、編號6.
    所示，依序為第四級毒品假麻黃鹼，及含有第四級毒品假麻
    黃鹼成分之溶液為違禁物，不問為何人所有，應依刑法第38
    條第1 項第1 款規定宣告沒收，其包裝袋、包裝瓶因盛裝該
    等違禁物而為其成分所沾黏，析離不易，應併同處分，一併
    沒收之。
  (三)扣案附表編號8.所示臺灣高鐵車票，係被告所有，並供本件
    運輸毒品犯行所用之物，應依刑法第38條第1 項第2 款宣告
    沒收。
  (四)另扣案附表編號9.至編號11.所示之物，依現有事證既不能證
    明與被告前開犯行有何關聯，以其物之性質，復不屬於違禁
    物或其他依法應沒收之物，爰與附表編號12.所示，非屬被告
    所有之黃色皮包，均不另為沒收之諭知，併此敘明。
五、末查，臺灣高雄地方法院檢察署100 年度偵字第29175 號移
    送意旨，以被告羅勖哲於前揭時地另涉製造第四級毒品罪嫌
    ，並與前揭經起訴之運輸第二級、第四級毒品犯行間，有想
    像競合犯之裁判上一罪關係，為法律上之同一案件為由，請
    求併辦，然姑不論此部分犯行除據被告羅勖哲於本院審理時
    均矢口否認，茲依移送併辦意旨所示犯罪事實，客觀上亦難
    認與前揭被告運輸毒品犯行有所稱一行為而觸犯數罪名之想
    像競合犯關係，是此部分犯行縱令為真，要亦難認為與起訴
    部分之事實有裁判上一罪之關係，非屬同一案件，依法自非
    本院所得審究，應退由檢察官另行卓辦，附此敘明。
據上論斷，應依刑事訴訟法第299 條第1 項前段，毒品危害防制
條例第4 條第2 項、第4 項、第17條第2 項、第18條第1 項，刑
法第11條、第55條、第47條第1 項、第37條第2 項、第38條第1
項第1 款、第2 款、第51條第5 款，判決如主文。
本案經檢察官曾財和到庭執行職務
中    華    民    國  100     年    11    月    22    日
            刑事第十九庭  審判長  法  官  陳志銘
                                  法  官  林幸頎
                                  法  官  陳松檀
以上正本證明與原本無異。
如不服本判決應於收受本判決送達後10日內向本院提出上訴書狀
，其未敘述上訴理由者，並得於提起上訴後10日內向本院補提理
由書狀（均須按他造當事人之人數附繕本）「切勿逕送上級法院
」
中    華    民    國  100     年    11    月    22    日
                                  書記官  洪季杏
附錄本件判決引用之法條：
修正前毒品危害防制條例第4 條
製造、運輸、販賣第一級毒品者，處死刑或無期徒刑；處無期徒
刑者，得併科新臺幣1 千萬元以下罰金。
製造、運輸、販賣第二級毒品者，處無期徒刑或7 年以上有期徒
刑，得併科新臺幣7 百萬元以下罰金。
製造、運輸、販賣第三級毒品者，處5 年以上有期徒刑，得併科
新臺幣5 百萬元以下罰金。
製造、運輸、販賣第四級毒品者，處3 年以上10年以下有期徒刑
，得併科新臺幣3 百萬元以下罰金。
製造、運輸、販賣專供製造或施用毒品之器具者，處1 年以上7
年以下有期徒刑，得併科新臺幣1 百萬元以下罰金。
前五項之未遂犯罰之。
毒品危害防制條例第8 條
轉讓第一級毒品者，處1 年以上7 年以下有期徒刑，得併科新臺
幣1 百萬元以下罰金。
轉讓第二級毒品者，處6 月以上5 年以下有期徒刑，得併科新臺
幣70萬元以下罰金。
轉讓第三級毒品者，處3 年以下有期徒刑，得併科新臺幣30萬元
以下罰金。
轉讓第四級毒品者，處1 年以下有期徒刑，得併科新臺幣10萬元
以下罰金。
前四項之未遂犯罰之。
轉讓毒品達一定數量者，加重其刑至二分之一，其標準由行政院
定之。
┌──┬────────────┬───────────────┬────────────────┐
│編號│    品名及重（數）量    │       鑑   定   結   果      │      備                註      │
├──┼────────────┼───────────────┼────────────────┤
│ 1. │安非他命毒品1包，毛重435│第二級毒品甲基安非他命1 包（驗│高雄醫學大學附設中和紀念醫院100 │
│    │公克                    │後淨重424.95公克；純度87.5% ；│年5月17日報告編號00000-00號檢驗 │
│    │                        │驗前純質淨重371.84公克）      │報告1紙（偵13735卷50頁）        │
├──┼────────────┼───────────────┼────────────────┤
│ 2. │疑似安非他命毒品1包，毛 │第二級毒品甲基安非他命及毒品先│高雄醫學大學附設中和紀念醫院100 │
│    │重150公克               │驅原料麻黃鹼1包（驗後淨重146.4│年5月17日報告編號00000-00號檢驗 │
│    │                        │43公克；甲基安非他命純度68.5% │報告1紙（偵13735卷51頁）        │
│    │                        │；甲基安非他命驗前純質淨重100.│                                │
│    │                        │543公克）                     │                                │
├──┼────────────┼───────────────┼────────────────┤
│ 3. │鹽酸麻黃素1包，毛重50公 │毒品先驅原料假麻黃鹼1包（驗後 │高雄醫學大學附設中和紀念醫院100 │
│    │克                      │淨重50.188公克）              │年5月17日報告編號00000-00號檢驗 │
│    │                        │                              │報告1紙（偵13735卷52頁）        │
├──┼────────────┼───────────────┼────────────────┤
│ 4. │感冒藥丸2罐毛重485公克  │                              │                                │
├──┼────────────┼───────────────┼────────────────┤
│ 5. │不明液體1瓶，毛重530公克│第二級毒品甲基安非他命1瓶（驗 │高雄醫學大學附設中和紀念醫院100 │
│    │                        │後淨重500.66公克；純度18.5%； │年5月17日報告編號00000-00號檢驗 │
│    │                        │驗前純質淨重93.169公克）      │報告1紙（偵13735卷53頁）        │
├──┼────────────┼───────────────┼────────────────┤
│ 6. │不明液體1瓶，毛重365公克│特利普魯利丁及毒品先驅原料假麻│高雄醫學大學附設中和紀念醫院100 │
│    │                        │黃鹼1瓶（驗後淨重333.05公克） │年5月17日報告編號00000-00號檢驗 │
│    │                        │                              │報告1紙（偵13735卷54頁）        │
├──┼────────────┼───────────────┼────────────────┤
│ 7. │不明液體1瓶，毛重595公克│第二級毒品甲基安非他命1瓶（驗 │高雄醫學大學附設中和紀念醫院100 │
│    │                        │後淨重573.83公克；純度17.9%； │年5月17日報告編號00000-00號檢驗 │
│    │                        │驗前純質淨重103.184公克）     │報告1紙（偵13735卷55頁）        │
├──┼────────────┼───────────────┼────────────────┤
│ 8. │臺灣高鐵車票（含購票證明│                              │                                │
│    │）2 張                  │                              │                                │
├──┼────────────┼───────────────┼────────────────┤
│ 9. │記事本2本               │                              │                                │
├──┼────────────┼───────────────┼────────────────┤
│ 10. │行動電話1支（含門號     │                              │                                │
│    │0000000000號識別卡1張） │                              │                                │
├──┼────────────┼───────────────┼────────────────┤
│ 11. │行動電話1支（含門號     │                              │                                │
│    │0000000000號識別卡1張） │                              │                                │
├──┼────────────┼───────────────┼────────────────┤
│ 12. │黃包皮質包包1個         │                              │                                │
└──┴────────────┴───────────────┴────────────────┘